臺灣板橋地方法院刑事判決　　　　　　　　　　　　九十二年度訴字第一九一九號
　　公　訴　人　臺灣板橋地方法院檢察署檢察官
　　被　　　告　乙○○
　　選任辯護人　張伯時律師
右列被告因殺人未遂案件，經檢察官提起公訴（九十二年度偵字第五二五八號），本
院判決如左：
    主  文
乙○○傷害人之身體，累犯，處有期徒刑柒月。
    事  實
一、乙○○曾因傷害案件，經本院以八十七年度易字第五一二八號判決處有期徒刑四
    月，如易科罰金以三百元折算一日確定，已於民國八十八年六月十四日易科罰金
    執行完畢，猶不知悔改，因積欠丙○○油漆工程款項約新臺幣一萬五千元，丙○○要求乙○○清償，乙○○心生不滿，於九十二年三月六日凌晨一時許，飲酒後
    （未達心神喪失或精神耗弱之程度）步行並翻越鐵絲網圍籬進入臺北縣樹林市○○街三十二巷三十號丙○○之住處庭院（無故侵入住宅部分已據丙○○撤回告訴
    ，詳如後述），先自該庭院椅子上取得美工刀一把（所有人不詳，該刀伸出刀刃
    後全長約二十七公分，刀刃部分長約十點五公分）並放置褲子右邊口袋內供防身
    之用（乙○○對該美工刀無不法所有之意圖），再敲撞丙○○住宅大門，大聲喊
    叫丙○○出來，因而驚動丙○○及其長子丁○○、次子戊○○、幼子黃榮豪暨丁○○之女友甲○○等人起身察看，丙○○向乙○○表示翌日始與之商談前揭債務
    問題，丁○○請乙○○勿無理取鬧，雙方發生口角，丙○○、丁○○、戊○○並
    與乙○○拉扯，乙○○受此刺激，基於普通傷害之故意，自其褲子右邊口袋取出
    上開美工刀一把攻擊丁○○等人，丁○○見狀往後退而未受傷，戊○○則上前欲
    制止乙○○之行為，而遭乙○○以美工刀劃過頸部，致其頸部受有撕裂傷，乙○○再接續以美工刀攻擊戊○○，戊○○以右手阻擋，致其右手又受有第四指撕裂
    傷及筋膜斷裂之傷害。丙○○、丁○○、黃榮豪見狀即共同架住乙○○，甲○○
    並報警處理，警方於同日凌晨一時許在上址門口逮捕乙○○，並扣得上開美工刀
    一把、乙○○所穿著沾染戊○○血跡之上衣一件、戊○○所著沾染其血跡之褲子
    一件及拖鞋一只。
二、案經戊○○（就傷害部分）訴由臺北縣政府警察局樹林分局報請及丙○○（就無
    故侵入住宅部分）訴請臺灣板橋地方法院檢察署檢察官偵查起訴。
    理  由
一、訊據被告乙○○固坦承：伊曾於右揭時間，因前述工程款項事宜，前往丙○○住
    處，先在該住處庭院取得上開美工刀一把，嗣雙方發生口角，伊用手打戊○○，
    與戊○○互毆等情，惟矢口否認有傷害戊○○之犯行，並辯稱：美工刀之刀刃並
    未伸出，伊僅持美工刀丟擲丁○○，但未丟到，戊○○當時手持約一公尺長之掃
    刀，可能在與伊打架之過程中，自己傷到自己，伊最多祇有過失傷害之犯行云云
    。經查：
  (一)、認定本件犯罪事實所憑之證據：
      右揭事實，業據告訴人戊○○於檢察官偵查中指訴綦詳，並經證人甲○○、丁○○、丙○○於檢察官偵查中具結證述屬實（見偵卷第五十頁背面至第五十二
      頁背面及第九十七頁背面），且有案發現場、上開美工刀扣案經過及被告所穿
      著之上衣沾染戊○○血跡、戊○○所著沾染其血跡之褲子一件及拖鞋一只等照
      片共十三張附卷可憑（見偵卷第二十七頁至第三十三頁），觀諸卷附警方拍攝
      自案發現場地上扣得之上開美工刀照片所示，該美工刀之刀刃已伸出塑膠握柄
      達數公分之長度。此外，復有上開美工刀一把、被告穿著之內衣一件、戊○○
      所著褲子一件及拖鞋一只扣案可資佐證。又扣案之美工刀一把、被告穿著之上
      衣一件、戊○○所著褲子一件，經台北縣政府警察局樹林分局警員吳燈旺以棉
      棒採集血跡檢體後，與戊○○之唾液棉棒一併送請刑事警察局比對鑑定，經該
      局以ＤＮＡ型別鑑定之結果，上開美工刀、被告所穿著之上衣與戊○○所著褲
      子上所採集之血跡檢體均與戊○○之ＤＮＡ─ＳＴＲ型別相同，亦有刑事警察
      局九十二年六月十九日刑醫字第０九二００八０九九三號鑑驗書一份在卷可稽
      ，又上開美工刀係由巡邏員警帶回，單獨放在塑膠袋內，先由台北縣政府警察
      局樹林分局樹林派出所警員曾信利拍照後，再交由該分局三組警員吳燈旺採證
      ，吳燈旺持棉花棒沾食鹽水擦拭美工刀刀刃之全部，待該棉花棒陰乾後再單獨
      放入一個證物袋內封緘送驗等情，亦經證人曾信利、吳燈旺於本院具結證述明
      確，參以被告於九十二年三月六日檢察官初訊時坦承：「（問：為何戊○○指
      認你要殺他？）我也有和戊○○吵架，輝拿一支長刀要殺我，我有拿美工刀拿
      在手裡要和他對決」等情（見偵卷第三十七頁背面），堪認戊○○所受傷勢係
      遭被告持扣案之美工刀傷害所致，且被告主觀上有傷害戊○○之犯意甚明。戊○○受傷後旋於九十二年三月六日凌晨一時四十分，至亞東紀念醫院就醫，經
      診斷結果其受有頸部撕裂傷、右手第四指撕裂傷及筋膜斷裂，因亞東紀念醫院
      缺乏病房，因此於同日凌晨四時五十分辦理出院並於同日轉入台北縣樹林市仁
      愛醫院，迄同年月十日始出院，亦有亞東紀念醫院九十二年三月六日診斷證明
      書及仁愛醫院九十二年三月二十七日診斷證明書各一紙、仁愛醫院九十二年四
      月二十一日仁醫字第九二０八一號函所附戊○○病歷資料影本一份附卷可稽。
  (二)、認定被告行為時未陷於心神喪失或精神耗弱之理由：
      被告於本院審理時雖陳稱：案發前伊喝了一瓶玉泉清酒等語，而警方於九十二
      年三月六日凌晨二時十二分對被告施以呼氣後酒精濃度檢測之結果達每公升零
      點六八毫克，有該測定值紀錄一紙附卷可考。惟被告陳明其係自住處步行並翻
      越鐵絲網圍籬進入丙○○之庭院，且對於前往丙○○住處之動機、與丙○○及
      其子丁○○、戊○○、黃榮豪發生口角及肢體衝突之過程均記憶清晰，尤其於
      警詢時尚知以「未持美工刀傷害戊○○」、「美工刀之刀刃未伸出」、「美工
      刀上沒有血跡」等由為自己辯解，準此可知，被告於案發當時之行動能力自由
      ，且具有充分之記憶及思考能力，顯見被告於行為時未因飲酒而陷於心神喪失
      或精神耗弱之狀態。
  (三)、認定被告無殺害戊○○或使其受重傷之故意之理由：
      被告與丙○○、戊○○等人間僅有前揭工程款項之債務糾紛，並無任何深仇大
      恨乙節，業據丙○○、戊○○、丁○○、被告分別陳明在卷，則被告主觀上應
      無殺害戊○○或使其受重傷害之犯罪動機。再者，戊○○遭被告持美工刀傷害
      時，現場尚有丙○○、丁○○、黃榮豪在旁，丙○○身高一百七十八公分，戊○○係六十九年次、身高約一百七十七公分，而丁○○係六十五年次、黃榮豪
      係七十五年次等情，業經丙○○陳明在卷，並有戊○○、丁○○等人之年籍資
      料在卷可考。由是可知，被害人戊○○一方人多勢眾，而被告係隻身一人、勢
      單力薄，如被告欲置戊○○於死地或使其受重傷，則於犯案後顯難脫離現場並
      卸免罪責，且易遭戊○○之家人攻擊，被告豈會涉險甘冒犯殺人或重傷害之重
      罪？再者，證人丙○○於檢察官訊問時具結證稱：「之後在拉扯過程中，被告
      從右邊口袋無預警地拿出藍色美工刀往告訴人脖子劃下去，之後又揮第二刀，
      告訴人用手去擋，才致筋膜斷裂」（見偵卷第五十一頁）及於本院陳稱：「因
      為他喝很多酒，講話又大聲，家裡的小孩被他吵醒，我們請他回去，有事明天
      再來，被告就以長輩口氣罵我小孩戊○○、丁○○、黃榮豪，我小孩要他回去
      推他，表示下逐客令，因為當時他已經站在門口，我現在已經記不清楚，推他
      的是哪個小孩，不知道他何時把美工刀拿出來，就看到戊○○的血從喉嚨冒出
      來，身上都是血，手筋也斷了。」、「戊○○、丁○○跟被告在拉扯，當時戊○○還沒受傷。」、「當我發現戊○○受傷後，我跟丁○○馬上把被告架住，
      黃榮豪也抱住被告的腿，被告沒有另外攻擊我們。」證人丁○○亦於檢察官訊
      問時具結證稱：「我聽到被告撞門後，我爸出去庭院，雙方便因事爭吵，我就
      出來請被告小聲點，並要他明天再來。被告因此不高興，雙方便有拉扯，後來
      我弟出來本要拉住被告右手制止他，一不小心沒抓到，被告就從右邊口袋拿出
      美工刀劃傷我弟，他是先劃傷我弟頸部，後來我弟用手擋時，才劃傷他的手」
      （見偵卷第五十二頁），證人甲○○亦於檢察官訊問時具結證稱：「我出去時
      ，他們四人已發生拉扯，我親眼見到被告從他右後方口袋拿出藍色美工刀，被
      告當時情緒有些失控，他應該不是要針對告訴人，而是見到誰就要砍誰，他是
      先要砍我男（誤植為女）友，是因為告訴人要過去制止，沒捉住，才因此被劃
      傷，被告是先劃傷頸部，才又劃傷手」（見偵卷第五十二頁）。由上析知，被
      告持美工刀攻擊戊○○之前，丙○○、戊○○、丁○○曾與被告發生拉扯，而
      被告係因戊○○欲出手制止始持美工刀劃過戊○○之頸部，復因戊○○以右手
      阻擋，其右手始再遭美工刀劃傷，被告攻擊戊○○之過程係在瞬息之間，以被
      告當時處於飲酒後之狀態，且因一時衝動而攻擊戊○○，衡情其下手之力道與
      方向自可能因雙方拉扯、被告酒後行動不穩及倉卒出手等因素而偏移，況且被
      告並無另外攻擊在場之丙○○、丁○○、黃榮豪之動作，尚難認定被告持美工
      刀攻擊戊○○時，係故意瞄準戊○○之頸部欲置其於死地或使其受重傷。從而
      ，被告辯稱其無殺害戊○○或使其受重傷之故意乙節，應堪採信。
  (四)、對於被告之辯解及有利之證據不採納之理由：
    (1)被告於九十二年三月六日警詢時供稱：「（問：戊○○頸部的傷及手上的傷如
      何造成的？）戊○○他父親丙○○、跟戊○○他的哥哥及弟弟共四人，丙○○
      跟他最小的兒子兩人將我架住，戊○○拿一把很長的長刀，戊○○的哥哥拿美
      工刀，他們兩個一起拿刀要殺我，我的手揮舞，揮到戊○○哥哥的手，才劃傷
      戊○○，美工刀才掉在地上。」、「（問：美工刀是於何處取得？）在丙○○
      庭院的椅子上拿的。」、「（問：你拿起那支美工刀做何用處？）我拿起美工
      刀放在左邊褲袋內，當時刀片沒有伸出，當時戊○○和丁○○一起打我，丙○○及他的兒子捉住我，我當時把美工刀從褲袋拿出來，刀片未伸出，接著我跟
      丁○○、戊○○拉扯，美工刀在拉扯時掉在地上。（問：戊○○頸部及手指頭
      為什麼受傷？）戊○○當時拿長刀（掃刀）要砍我，他父親丙○○出面阻擋，
      擋了兩次，戊○○自己被長刀（掃刀）割傷。」（見偵卷第十頁、第十一頁背
      面、第十二頁），其於本院審理時坦承確曾於警詢時為前揭陳述內容，然其於
      九十二年三月六日檢察官訊問時則稱：「（問：為何戊○○指認你要殺他？）
      我也有和戊○○吵架，輝拿一支長刀要殺我，我有拿美工刀拿在手裡要和他對
      決」（見偵卷第三十七頁背面），又於九十二年十一月六日本院行準備程序時
      陳稱：「當時我們是互毆」、「這支美工刀是在他椅子那邊，我放在右邊口袋
      」，再於九十三年三月四日本院審理時供稱：「我跟丙○○在吵架，丁○○就
      先出來罵我，我就跟丁○○打架，我就從椅子上拿起本案美工刀，要去砍他，
      美工刀刀刃沒有伸出來，我就丟過去，後來戊○○出來，我跟戊○○打起來，
      我用手打他，我倒在地上，丙○○、黃榮豪就架住我，戊○○拿壹支刀子出來
      ，丁○○拿杓子出來，戊○○的傷是被自己刀子傷到。」、「（問：美工刀是
      在庭院拿的，拿到後放在哪裡？）我放在椅子旁邊，拿起來就丟過去。」、「
      （問：戊○○拿什麼刀子？）掃刀，超過一公尺長。（問：戊○○如何畫到自
      己脖子？）可能是我跟他打架時弄到的，我用手架住戊○○脖子，我也不曉得
      他脖子怎麼受傷的。」由上析知，被告對於：(1)自丙○○住處庭院取得美工刀
      後，究竟放在口袋內或椅子旁？(2)戊○○之傷勢究竟是被丁○○持美工刀傷及
      或不慎被自己所持掃刀傷到？(3)丁○○究竟是持美工刀或杓子？(4)美工刀究竟
      是在雙方拉扯過程中或因被告持以丟擲丁○○而掉落地上？等節，被告供詞反
      反覆覆，前後矛盾，顯不實在，且證人甲○○、丙○○、丁○○等人於檢察官
      訊問時均證稱未看見有人持掃刀等語明確，警方至現場時亦未扣得任何掃刀形
      式之刀械，足見被告辯稱：戊○○持掃刀傷到自己，伊其未持美工刀傷害戊○○乙節，應係畏罪卸責之詞。
    (2)證人黃健書（即案發時至現場處理之警員）於檢察官訊問時具結證稱：「扣案
      之美工刀當天並未沾有血跡，是經由告訴人的家屬指稱該美工刀為兇器」（見
      偵卷第五十八頁背面）、證人曾信利於本院審理時具結證稱；「（問：當時在
      替美工刀拍照時，有無注意美工刀上有無血跡？）我當時目視沒有看到。」證
      人吳燈旺亦於本院證稱：「當時美工刀放在塑膠袋裡面，目視沒有血跡」。惟
      按被告持鋒利之美工刀快速劃過戊○○之頸部及手部，本不易沾染過多之血跡
      ，且該美工刀之結構是塑膠及金屬材質，血跡不易附著其上，再者，被告傷害
      戊○○後，即遭丙○○、丁○○、黃榮豪拉扯制止，該美工刀因此脫離被告持
      有而掉落地面，則該美工刀所沾染之血跡極可能在凝固前即因拉扯、掉落地面
      而濺離刀刃，致不易以肉眼觀察有無血跡，而需以科學方法檢驗採證。從而，
      黃健書、曾信利、吳燈旺之上開證詞均不足以認定上開美工刀非屬被告傷害戊○○之兇器。
    (3)檢察官於九十二年三月二十六日將上開美工刀送請法務部調查局鑑定之結果，
      雖認「美工刀有明顯生鏽現象，經聯苯胺試劑血跡檢驗法試驗呈陰性反應」，
      固有該局九十二年四月二十八日調科肆字第０九二００一二九六八０號鑑定通
      知書一份在卷可考。惟觀諸偵卷第二十九頁、第三十二頁所附案發時拍攝之上
      開美工刀照片三張，清晰可見該美工刀之刀刃無生鏽現象，可見該美工刀係因
      扣案後經吳燈旺以棉棒沾鹽水擦拭刀刃全部，致法務部調查局鑑定時產生生鏽
      現象，且無法驗得血跡反應。
    (4)檢察官於九十二年六月十六日將上開美工刀送請刑事警察局鑑定比對其上是否
      留有指紋，經該局化驗結果，因指紋紋線模糊不清，無法比對，固有該局九十
      二年七月三十日刑紋字第０九二０一四二七五三號鑑驗書一份在卷可按。惟上
      開美工刀自警方在案發現場之地上取得後，迭經黃健書、曾信利、吳燈旺等多
      名警員碰觸，並經警員吳燈旺以食鹽水擦拭刀刃全部，從而刑事警察局於九十
      二年六月十六日受檢察官之囑託鑑定時未能採得清晰之指紋，亦不足以證明被
      告未曾持有該美工刀。準此，辯護人聲請再鑑定上開美工刀之把柄部分有無沾
      留被告之皮屑組織，自無必要。
    綜右論述，被告所辯均不足採信，本案事證已甚明確，被告犯行堪予認定。
二、核被告所為，係犯刑法第二百七十七條第一項之普通傷害罪。公訴意旨認被告係
    犯刑法第二百七十一條第二項、第一項之殺人未遂罪云云，容有未洽，已如前述
    ，惟其基本社會事實同一，起訴法條應予變更。末查被告曾因傷害案件，經本院
    以八十七年度易字第五一二八號判決處有期徒刑四月，如易科罰金以三百元折算
    一日確定，已於八十八年六月十四日易科罰金執行完畢，有臺灣高等法院被告全
    國前案紀錄表一份在卷可考，被告前受有期徒刑之執行完畢後，五年以內再犯法
    定刑含有期徒刑之傷害罪，為累犯，應依刑法第四十七條規定加重其刑。爰審酌
    被告另有恐嚇、竊盜、賭博等前科（見卷附臺灣高等法院被告全國前案紀錄表）
    ，素行不良，其犯罪之動機、目的、手段、犯罪時所受之刺激、被害人戊○○所
    受傷害程度嚴重、被告犯後避重就輕、且迄未賠償被害人所受損害等一切情狀，
    量處如主文所示之刑。扣案之美工刀一把，被告陳稱係自丙○○住處庭院取得，
    無積極證據足資證明該美工刀係屬被告所有，自不得逕依刑法第三十八條第一項
    第二款宣告沒收，附此敘明。
三、起訴書之「證據並所犯法條」欄，雖漏未論述被告涉犯刑法第三百零六條無故侵
    入住宅罪，惟其「犯罪事實」欄已明確記載被告乙○○「未經丙○○同意，無故
    翻牆侵入丙○○住宅大門」，且告訴人丙○○已於九十二年三月二十日檢察官偵
    查中提出告訴（見偵卷第五十一頁背面），到庭執行職務之檢察官亦已補充陳述
    被告涉犯刑法第三百零六條無故侵入住宅罪，並認此部分與前揭論罪科刑部分具
    有方法目的之牽連犯裁判上一罪關係（見補充理由書及本院審判筆錄）。然按告
    訴乃論之罪，告訴人於第一審辯論終結前得撤回其告訴，又告訴經撤回者，應諭
    知不受理之判決，刑事訴訟法第二百三十八條第一項、第三百零三條第三款分別
    定有明文。又刑法第三百零六條之罪，依同法第三百零八條第一項前段之規定，
    須告訴乃論。茲據告訴人丙○○於本院審理時陳明撤回此部分之告訴，依前揭說
    明，此部分原應為不受理之判決，惟檢察官認此部分與前揭論罪科刑部分具有牽
    連犯之裁判上一罪關係，自無庸另諭知不受理之判決。
據上論斷，應依刑事訴訟法第二百九十九條第一項前段、第三百條，刑法第二百七十
七條第一項、第四十七條，罰金罰鍰提高標準條例第一條前段，判決如主文。
本案經檢察官楊雅清提起公訴、由檢察官張云綺到庭執行職務。
中    華    民    國      九十三     年       三      月      十八      日
                                      臺灣板橋地方法院刑事第八庭
                                          審判長法  官  樊  季  康
                                                法  官  葉  靜  芳
                                                法  官  連  育  群
右正本證明與原本無異。
如不服本判決，應於判決送達後十日內，向本院提出上訴狀。
                                                書記官  馬  秀  芳
中    華    民    國      九十三     年  三      月      十八      日
附錄本案論罪科刑法條全文
刑法第二百七十七條第一項：傷害人之身體或健康者，處三年以下有期徒刑、拘役或
                          一仟元以下罰金。
